臺灣高等法院臺中分院刑事判決
110年度交上易字第923號
上  訴  人  臺灣臺中地方檢察署檢察官
被      告  葉俊斌


            莊文發



上列上訴人因被告二人過失致重傷害案件，不服臺灣臺中地方法
院中華民國110年9月29日第一審判決（110年度交易字第237號，
起訴案號：臺灣臺中地方檢察署109年度調偵字第152號），提起
上訴，本院判決如下：
    主  文
上訴駁回。
    事實及理由
一、本案經本院審理結果，認第一審判決就被告莊文發被訴過失
    致重傷害案件為有罪判決，有自首減輕其刑適用，量處有期
    徒刑六月，並為易科罰金宣告，認事用法並無違誤，量刑並
    屬妥適；就被告葉俊斌被訴過失致重傷害案件，認定其騎乘
    機車行為與被害人蔡宗所受重傷害間並不具有相當因果關係
    ，為無罪判決諭知，認定同無違誤，應予維持，並引用第一
    審判決書記載之事實、證據及理由（如附件）。
二、檢察官提起上訴，理由略以：
  ㈠原判決以葉俊斌固有與前車(即江孟哲所騎乘車牌號碼000-00
    00號普通重型機車，下稱江孟哲所騎機車)未保持隨時可得
    煞停距離之疏失，見同向前方江孟哲所騎機車煞停時，煞車
    不及而撞擊江孟哲所騎機車。但兩車撞擊力道輕微，葉俊斌
    及江孟哲人車均未倒地，未與蔡宗牽引之自行車發生碰撞。
    其過失行為顯與蔡宗倒地而受傷間，並無因果關係，自無從
    遽認葉俊斌有過失致重傷之嫌，因而為葉俊斌無罪諭知。惟
    ：⑴江孟哲在108年2月11日18時01分許，在本件車禍現場接
    受警方詢問時，對肇事經過情形陳稱：「我當時駕車沿中清
    路慢車道往經貿七路方向行駛至事故地點時，對方騎腳踏車
    突然從人行道方向竄出，我立即煞車已停止，後方車輛上來
    碰撞到我，致我的機車往前碰撞到腳踏車，之後後方又一部
    重機上來碰撞到我後面的機車。」核與道路交通事故現場圖
    「現場處理摘要」欄記載情形相符，足見葉俊斌煞車不及而
    撞擊江孟哲所騎機車，導致江孟哲所騎機車往前碰撞到蔡宗
    之腳踏車。⑵江孟哲所騎機車乃本案三輛機車中最前面一輛
    ，直接面向蔡宗之腳踏車，視線無障礙。在事故發生當下在
    現場所上開陳述，記憶鮮明，且無利害關係考量，當屬最接
    近真實之陳述，堪以採信。參以葉俊斌在108年2月15日接受
    警方詢問時供稱：「（問：肇事前行車速率？）40-50公里/
    小時。」車速非慢。以此車速，在煞車不及情況下撞擊江孟
    哲所騎機車，是否可能如原判決所述「兩車撞擊力道輕微，
    葉俊斌及江孟哲人車均未倒地，且未與蔡宗牽引自行車發生
    碰撞。」顯與物理慣性之論理法則不符，原判決未審酌及此
    ，遽為葉俊斌無罪諭知，難謂妥適。
　㈡按量刑之輕重，固屬事實審法院得依職權自由裁量之事項， 
    惟仍應受比例原則及公平原則之限制，否則其判決即非適法
    。刑事審判旨在實現刑罰權分配的正義，故法院對有罪被告
    之科刑，應符合罪刑相當之原則，使輕重得宜，罰當其罪，
    以契合社會之法律感情，此所以刑法第57條明定科刑時應審
    酌一切情狀，尤應注意該條各款所列事項以為科刑輕重之標
    準，最高法院著有93年度台上字第5073號判決可資參照。原
    審以被告莊文發犯過失致人重傷害罪，處有期徒刑六月，如
    易科罰金以新臺幣一千元折算一日，固非無見。惟查：⑴依
    原審認定犯罪事實，葉俊斌有與江孟哲所騎機車未保持隨時
    可得煞停距離之疏失，見同向前方江孟哲所騎機車煞停時，
    煞車不及而撞擊江孟哲所騎機車。但兩車撞擊力道輕微，葉
    俊斌及江孟哲人車均未倒地，未與蔡宗牽引自行車發生碰撞
    等情，核與江孟哲上開陳述及物理慣性之論理法則不符，已
    如上述。從而，本件有罪部分之事實認定是否與事實相符，
    尚非無研求之餘地。⑵又莊文發騎乘車牌號碼000-0000號大
    型重型機車，車身較大，馬力十足，竟未應注意四輪以上汽
    車及大型重型機車在劃有快慢車道分隔線之道路行駛，除起
    駛、準備轉彎、準備停車或臨時停車，不得行駛慢車道，且
    應注意在同一車道行駛時，除擬超越前車外，後車與前車之
    間應保持隨時可以煞停之距離，而依當時情形，並無不能注
    意之情事，疏未注意及此貿然直行在慢車道上，煞車不及，
    自後方撞擊葉俊斌騎乘之普通重型機車，致葉俊斌騎乘之機
    車向前推擠江孟哲所騎機車後，葉俊斌騎乘普通重型機車傾
    倒撞及右側牽自行車之蔡宗，導致蔡宗因而受有頸椎第3/4/
    5/6/7節椎間盤突出合併頸第4、5節脊髓壓迫、後縱韌帶鈣
    化合併神經壓迫及脊髓不完全損傷等重傷害，情節嚴重，過
    失程度非輕。又莊文發迄今仍否認過失傷害犯行，未與蔡宗
    家屬達成和解或賠償損害，量刑自不宜從輕。乃原審僅對莊
    文發量處有期徒刑六月之得易科罰金刑度，實屬過輕，難認
    妥適。⑶另按刑法修正第62條規定有關自首減刑規定，已由
    必減其刑而改為得減輕其刑，立法者在立法理由中即以明文
    揭示「按自首之動機不一而足，有出於內心悔悟者，有由於
    情勢所迫者，亦有基於預期邀獲必減之寬典者。對於自首者
    ，依現行規定一律必減其刑，不僅難於獲致公平，且有使犯
    人恃以犯罪之虞。在過失犯罪，行為人為獲減刑判決，急往
    自首，而坐令損害擴展之情形，亦偶有所見。必減主義，在
    實務上難以因應各種不同動機之自首案例。」據之，相關個
    案中符合自首要件者，尚必須具體衡量其涉案情節之輕重，
    方能決定是否予以減刑，如此方與立法意旨相符，且符公平
    之旨。據此，莊文發始終否認犯行，迄今更未積極與被害人
    達成和解，亦未取得蔡宗之諒解等情，充分顯示莊文發犯後
    態度確有可議，對於自身之行為未見有何積極悔悟，實不宜
    給予莊文發減刑寬典等語為由，不服原審判決，提起上訴。
三、經查：　　
  ㈠有關葉俊斌本件騎乘機車行為被訴犯件過失致重傷案件，原
    審判決以葉俊斌有在上開時間、地點，騎乘上開機車，因剎
    車不及與江孟哲所騎乘上開機車發生撞擊，然其撞擊力道輕
    微，雙方人車均未倒下，且未與蔡宗所牽引腳踏車擦撞，乃
    是接續由莊文發所騎乘上開重機車自後再追撞葉俊斌上開機
    車，葉俊斌機車再往前撞及蔡宗，蔡宗因而倒地受有上述重
    傷害，葉俊斌追撞蔡宗，應是其無法防備，與蔡宗受有重傷
    害間，無法認定具有相當因果關係，此在原審判決書乙之四
    理由欄中已記載明確，並有道路交通事故現場圖、道路交通
    事故調查報告表㈠、㈡、補充資料表、談話紀錄表、現場及車
    損照片可憑。且本件交通事故經本院委請臺灣國立澎湖科技
    大學鑑定結果：認定「莊文發駕駛大型重機車行駛在路肩，
    未保持安全跟車間隔，反應不及，為肇事原因；葉俊斌駕駛
    普通重型機車，見前方緊急剎車，採緊急剎車反應行為，並
    無肇事因素。」，有國立澎湖科技大學111年5月24日鑑定意
    見書一件附在本院卷第95至114頁可供參考。是原審判決就
    葉俊斌部分認定與蔡宗所受上開重傷害間不具有相當因果關
    係為其無罪判決諭知，並無違誤，檢察官據告訴代理人具狀
    請求，就葉俊斌無罪部分提起上訴，自無可採，為無理由。
    至於國立澎湖科技大學在鑑定書中記載在本件交通事故第一
    階段中葉俊斌騎乘機車行駛在路肩，未與前車保持跟車距離
    ，反應不及，為肇事次因等語；而國立澎湖科技大學所指第
    一階段乃蔡宗牽腳踏車步行走入路肩，江孟哲見狀緊急剎車
    ，葉俊斌亦緊急剎車，反應不及，追撞江孟哲機車，江孟哲
    機車再往前推擠，認定此第一階段蔡宗有60％、葉俊斌有30％
    、江孟哲有10％肇事因素，然此第一階段江孟哲、葉俊斌二
    人機車有往前推擠，但江孟哲、葉俊斌、蔡宗三人、與機車
    、腳踏車並未倒下，蔡宗該時並未受有傷勢，已據江孟哲在
    109年10月15日偵查中證稱：「當時有一個阿伯牽腳踏車出
    來，我看到他的時候已經煞住，沒有撞到他，後來是後面的
    機車把我往前推，…。」、「…後來阿伯也沒有倒。」（偵查
    卷的534頁）等語，而江孟哲在道路交通事故談話紀錄表中
    雖曾陳述其所騎乘機車遭葉俊斌追撞後有往前推擠蔡宗所牽
    引腳踏車，但從未陳述蔡宗所牽腳踏車此時已經人車倒地，
    且本件又無現場相關監視器光碟可供參考，檢察官上訴理由
    中引述江孟哲在道路交通事故談話紀錄表中所陳述內容仍不
    足作為葉俊斌有本案犯罪之不利認定，原審判決就此在其無
    罪判決理由中已詳為說明，與其後第二階段由莊文發再追撞
    導致蔡宗倒地受傷間，自應分別觀察，不能執此作為葉俊斌
    不利認定之依據，並為說明。
  ㈡⒈檢察官上訴理由另以被告莊文發在本件犯罪後，未與蔡宗家
    屬達成和解，賠償蔡宗所受損害，原審判決只量處被告莊文
    發有期徒刑六月，並為易科罰金宣告，顯然過輕等語，就被
    告莊文發部分提起上訴。　　
  ⒉惟按刑罰之量定，屬法院自由裁量之職權行使，應審酌刑法
    第57條所列各款事由及一切情狀，為酌量輕重之標準，並非
    漫無限制；量刑輕重係屬事實審法院得依職權自由裁量之事
    項，苟已斟酌刑法第57條各款所列情狀而未逾越法定刑度，
    不得遽指為違法（最高法院72年台上字第6699號判例意旨參
    照）。查，原審判決審酌被告莊文發就本件交通事故具有肇
    事因素，犯後未與蔡宗家屬達成和解，賠償蔡宗所受損害，
    並參考被告莊文發為國民小學畢業之教育程度，目前無業，
    普通家庭等一切情狀，量處有期徒刑六月，並為易科罰金之
    處刑，所為刑之量定，已具體斟酌刑法第57條各款所列量刑
    因素，並無量刑輕重失據之不當。況且交通事故發生後雙方
    能否達成和解，其成因眾多，或因雙方資力差距、或對交通
    事故肇責比例為何、或對賠償金額多寡、或有無保險可供支
    應等等，不一而足，實不能單執有雙方有無達成和解作為量
    刑之單一事由。又原審審酌上開量刑因素為就被告莊文發為
    上述刑之量定，已具體審酌刑法第57條各款所列量刑因素，
    並無量刑輕重失據之偏頗情況，檢察官就被告莊文發部分上
    訴理由所指，亦為理由，應予駁回。
四、據上論斷，應依刑事訴訟法第373條、第368條，判決如主文
    。
本案經檢察官黃怡華提起公訴，檢察官李斌提起上訴，檢察官王
清杰到庭執行職務。
中　　華　　民　　國　　111 　年　　6 　　月　　30　　日
            刑事第七庭  　審判長法　官　梁  堯  銘
                                法　官　王  鏗  普
                                法  官  羅  國  鴻
以上正本證明與原本無異。
不得上訴。
                                書記官  高  勳  楠 
　　　　　　　　　　　　　　　　
中　　華　　民　　國　　111 　年　　6 　　月　　30　　日
附件
                臺灣臺中地方法院刑事判決
                                    110年度交易字第237號
公  訴  人  臺灣臺中地方檢察署檢察官
被      告  葉俊斌
            莊文發
上列被告因過失傷害案件，經檢察官提起公訴（109年度調偵字
第152號），本院判決如下：
    主    文
莊文發犯過失傷害致人重傷罪，處有期徒刑陸月，如易科罰金，
以新臺幣壹仟元折算壹日。
葉俊斌無罪。
    犯罪事實
一、緣莊文發於民國108年2月11日下午5時6分許，騎乘車牌號碼
    000-0000號大型重型機車，沿臺中市○○區○○路0段慢車道由
    東往西方向行駛，行經○○路0段00000號燈桿前時，本應注意
    四輪以上汽車及大型重型機車在劃有快慢車道分隔線之道路
    行駛，除起駛、準備轉彎、準備停車或臨時停車，不得行駛
    慢車道，且應注意在同一車道行駛時，除擬超越前車外，後
    車與前車之間應保持隨時可以煞停之距離，而依當時情形，
    並無不能注意之情事，竟疏未注意及此貿然直行在慢車道上
    ，適同向行駛於莊文發前方、騎乘車牌號碼000-000號普通
    重型機車之葉俊斌，因未與前方騎乘車牌號碼000-0000號普
    通重型機車之江孟哲保持隨時可煞停之安全距離，以致江孟
    哲行經上開地點時，因見蔡宗（業於109年7月19日歿）牽自
    行車突自路邊停車格中間進入中清路 2 段慢車道緊急煞車
    時，葉俊斌煞車不及自後方撞擊江孟哲，雙方均未倒地，然
    此時莊文發見狀因煞車不及自後方撞擊葉俊斌騎乘之普通重
    型機車，致葉俊斌騎乘之機車向前推擠江孟哲騎乘之普通重
    型機車後，葉俊斌騎乘之普通重型機車傾倒撞及右側牽自行
    車之蔡宗，造成江孟哲、葉俊斌、蔡宗均人車倒地，江孟哲
    因而受有右腳外傷、葉俊斌受有胸壁挫傷、左手撕裂傷約1.
    5公分左手第三指掌股骨折、蔡宗因而受有頸椎第3/4/5/6/7
    節椎間盤突出合併頸第4、5節脊髓壓迫、後縱韌帶鈣化合併
    神經壓迫及脊髓不完全損傷等重傷害（莊文發對江孟哲、葉
    俊斌過失傷害部分未據告訴）。
二、案經蔡宗訴由臺中市政府警察局第六分局報告臺灣臺中地方
    檢察署檢察官偵查起訴。
    理    由
甲、有罪部分
壹、程序方面
一、按被告以外之人於審判外之言詞或書面陳述，除法律有規定
    者外，不得作為證據，刑事訴訟法第159條第1項雖定有明文
    。惟被告以外之人於審判外之陳述，雖不符同法第159條之1
    至第159條之4之規定，而經當事人於審判程序同意作為證據
    ，法院審酌該言詞陳述或書面陳述作成時之情況，認為適當
    者，亦得為證據，同法第159條之5第1項亦有明文。本判決
    所引用被告以外之人於審判外之陳述，雖屬傳聞證據，然檢
    察官、被告莊文發均未爭執證據能力，且迄本院言詞辯論終
    結前均未聲明異議（見本院卷第44頁至第45頁、第78頁），
    本院審酌上開被告以外之人於審判外陳述作成時之情況，並
    無不能自由陳述之情形，亦未有違法、不當或其他瑕疵，且
    與待證事實具有關連性，以之作為證據應屬適當，認均有證
    據能力。
二、其餘本判決所引之非供述證據，並無證據證明係公務員違背
    法定程序所取得，亦無顯有不可信之情況，且經本院於審理
    期日提示予被告辨識而為合法調查，依刑事訴訟法第158條
    之4反面規定，應認均有證據能力。
貳、實體方面
一、訊據被告莊文發固坦承有於上揭時地，騎乘車牌號碼000-00
    00號大型重型機車，並追撞葉俊斌騎乘之車牌號碼000-000
    號普通重型機車，然矢口否認有何本案犯行，辯稱伊僅有與
    葉俊斌騎乘之車輛發生碰撞，並未撞擊告訴人蔡宗，告訴人
    所受撞擊之傷勢與伊並無關連等語。經查：
㈠、被告莊文發確有於108年2月11日下午5時6分許，行經臺中市○
    ○○區○○路0段00000號燈桿前時，因違規行駛於慢車道上，且
    未保持隨時可煞停之安全距離，致伊見同向前方之江孟哲與
    葉俊斌發生碰撞時，煞車不及而自後方追撞葉俊斌騎乘之普
    通重型機車等情，業據被告莊文發於警詢、偵查及本院審理
    時所自承，核與證人江孟哲、告訴人家屬蔡銘松及同案被告
    葉俊斌於警詢、偵查所為指訴情節大致相符，並有道路交通
    事故現場圖、道路交通事故調查報告表㈠、㈡各1份、現場及
    車損照片共23張在卷可稽（見偵卷第75頁至第79頁、第97頁
    至第119頁），足徵被告莊文發此部分所陳與事實相符，堪
    可信採。又汽車在同一車道行駛時，除擬超越前車外，後車
    與前車之間應保持隨時可以煞停之距離，不得任意以迫近或
    其他方式，迫使前車讓道；四輪以上汽車及大型重型機車在
    劃有快慢車道分隔線之道路行駛，除起駛、準備轉彎、準備
    停車或臨時停車，不得行駛慢車道，道路交通安全規則第94
    條第1項、第95條第1項定有明文。被告莊文發既持有合格之
    駕駛執照行駛於道路上，對於上揭交通規則自無不知之理，
    然仍騎乘大型重型機車行駛於慢車道上，且因未與前方之車
    輛保持可得煞停之距離，以致煞車不及撞擊前方葉俊斌騎乘
    之普通重型機車，是被告莊文發對於撞擊前方葉俊斌騎乘之
    普通重型機車事故顯有過失，此部分事實自可認定。
㈡、另告訴人因遭撞擊倒地而受有頸椎第3/4/5/6/7節椎間盤突出
    合併頸第4、5節脊髓壓迫、後縱韌帶鈣化合併神經壓迫及脊
    髓不完全損傷等傷勢，有中國醫藥大學附設醫院診斷108年4
    月3日、同年月22日診斷證明書各1紙存卷可參（見偵卷第57
    頁至第59頁）。又告訴人前揭傷勢業經診療結果為「右上肢
    肌力3分，其餘肢體肌力僅有1分」，顯然已達一肢以上機能
    難治之重傷害程度，亦有中國醫藥大學附設醫院108年10月3
    1日院醫事字第0000000000號函存卷可參（見偵卷第153頁）
    。從而，告訴人因本件事故而受有頸椎第3/4/5/6/7節椎間
    盤突出合併頸第4、5節脊髓壓迫、後縱韌帶鈣化合併神經壓
    迫及脊髓不完全損傷之重傷害一情，亦足認定。
㈢、被告莊文發之過失追撞葉俊斌普通重型機車之行為與告訴人
    之重傷害結果間具有因果關係 　
　1.查本件江孟哲騎乘之車牌號碼000-0000號普通重型機車並未
    與告訴人或告訴人牽引之自行車發生碰撞，而葉俊斌騎乘之
    普通重型機車自後方撞擊前方江孟哲騎乘之普通重型機車時
    ，兩車亦未倒地等情，業據江孟哲於警詢及偵查中證述「我
    有煞車停下來並沒有撞倒蔡宗」，遭葉俊斌自後方撞擊時，
    「不會很大力，我的車損還好」，受損位置僅有後方牌照歪
    掉等語（見偵卷第161頁、第534頁、第536頁）；葉俊斌於
    警詢、偵查及本院審理時亦均證述其撞擊前方江孟哲騎乘之
    普通重型機車時，「我是停住沒有倒」、「我與江孟哲都沒
    有倒地」、「是後面那台機車撞上來，我們才倒地」等語（
    見偵卷第38頁、第161頁、第545頁；本院卷第43頁），二人
    所述情節相符，勾以江孟哲之000-0000號普通重型機車外觀
    上並無明顯刮痕或毀損情形，有車牌號碼000-0000號普通重
    型機車之車損照片4張可佐（見偵卷第107頁至第109頁），
    足見葉俊斌撞擊江孟哲時雙方之普通重型機車應均已處於靜
    止或幾近靜止之狀態，撞擊力道尚輕而不至使雙方因而倒地
    ，是江孟哲未與告訴人發生碰撞，而葉俊斌騎乘之普通重型
    機車自後方撞擊江孟哲之普通重型機車時，亦未發生人車倒
    地之情形為實。被告莊文發固曾於警詢及偵查中表示「我看
    到江孟哲所騎乘000-0000號重機車撞上蔡宗騎乘腳踏車」等
    語（見偵卷第46頁、第183頁），然被告莊文發其後亦自陳
    「第一台機車有無撞到腳踏車我不是很清楚」，並對於葉俊
    斌上揭所陳事發經過情節亦表示並無意見（見偵卷第184頁
    ），足見被告莊文發對於江孟哲是否確實撞擊告訴人並無明
    確印象，且被告莊文發距離告訴人及江孟哲間相較葉俊斌更
    遠，能否確實見聞前方事發經過亦有可疑，是被告莊文發此
    部分所陳自難為採，是此部分事實應可認定。
  2.再參以葉俊斌於撞擊江孟哲之際，雙方本即處於靜止或幾近
    靜止之狀態，而於撞擊後兩人及機車亦均未倒地，是在無其
    餘外力介入之狀態下，衡諸常情，自無可能突然人車倒地，
    甚或撞擊在二人右側之告訴人致其倒地受傷之理。反觀被告
    莊文發騎乘之大型重型機車於撞擊前方葉俊斌騎乘之普通重
    型機車後，自慢車道滑入快車道，顯見當時被告莊文發自後
    方撞擊葉俊斌騎乘之普通重型機車撞擊時力道之大，倘被告
    莊文發撞擊葉俊斌之際，江孟哲、葉俊斌或告訴人車輛即已
    倒地，則經後方被告莊文發再度撞擊時，倒地之車輛自應與
    地面發生摩擦而留下相關痕跡，然現場路面並未留下任何刮
    擦痕跡，有現場照片可證（見偵卷第99頁），足見江孟哲、
    葉俊斌及告訴人三人及普通重型機車、自行車於被告莊文發
    撞擊前均未倒地，三人及其等之普通重型機車、自行車均係
    因被告莊文發之大型重型機車自後方撞擊葉俊斌之普通重型
    機車後，葉俊斌之普通重型機車復往前撞擊江孟哲之普通重
    型機車，並傾斜推擠右側之告訴人，因而三人全數倒地一事
    ，應可認定。是被告莊文發之行為顯係肇致本件事故發生，
    並致使告訴人受有上揭傷勢之原因，自可認定。被告莊文發
    雖非直接撞擊告訴人，並執前詞置辯，然告訴人倒地並受有
    上揭傷勢，乃因被告莊文發煞車不及而追撞前方葉俊斌騎乘
    之普通重型機車，使葉俊斌之普通重型機車傾倒後撞及告訴
    人所致，是如無被告莊文發上開過失行為，顯不致使原未倒
    地之告訴人發生倒地並受有上揭重傷之結果，被告莊文發之
    過失行為顯與告訴人之重傷結果間具有相當因果關係。被告
    莊文發所辯顯與事證未合，難以為採。
㈣、本案事證明確，被告莊文發之犯行堪以認定，應予依法論科
    。
二、論罪科刑
㈠、查被告莊文發行為後，刑法第284條之規定業經修正，並經總
    統於108年5月29日公布，於同年月31日施行，修正前刑法第
    284條第1項規定「因過失傷害人者，處6月以下有期徒刑、
    拘役或5百元以下罰金，致重傷者，處1年以下有期徒刑、拘
    役或5百元以下罰金。」，修正後刑法第284條第1項則規定
    「因過失傷害人者，處1年以下有期徒刑、拘役或10萬元以
    下罰金，致重傷者，處3年以下有期徒刑、拘役或30萬元以
    下罰金」，經比較新舊法結果，修正前刑法第284條第1項後
    段之規定對被告較為有利，依刑法第2條第1項前段規定，本
    案自應適用被告行為時即修正前刑法第284條第1項後段規定
    論處。核被告莊文發所為，係犯修正前刑法第284 條第1項
    後段之過失致重傷害罪。又被告莊文發於本件事故發生後，
    於處理人員前往現場時在場，並承認為肇事人，此有臺中市
    政府警察局道路交通事故肇事人自首情形紀錄表可參（見偵
    卷第91頁），爰依刑法第62條前段之規定，減輕其刑。
㈡、爰以行為人責任為基礎，審酌被告莊文發有上揭違反道路交
    通安全規則之情形並致肇車禍，雖未如故意犯罪之惡性重大
    ，然致告訴人所受傷勢非輕，且被告莊文發犯後仍執前詞置
    辯，迄今未能與告訴人家屬成立調解或賠償告訴人家屬損失
    ，所為實屬不該；並審酌告訴人對於本案事故發生亦有過失
    ；兼衡被告自陳國小畢業之智識程度、無業及普通之家庭經
    濟狀況（見本院卷第84頁110年8月24日審判筆錄）及告訴人
    家屬對本案之意見等一切情狀，量處如主文所示之刑，並諭
    知易科罰金之折算標準。
乙、無罪部分
一、公訴意旨略以：被告葉俊斌於108年2月11日下午5時6分許，
    騎乘車牌號碼000-000號普通重型機車，沿臺中市○○區○○路0
    段慢車道由東往西方向行駛，行經○○路0段00000號燈桿前時
    ，本應注意車輛行駛時，應注意車前狀況，並隨時採取必要
    之安全措施，且應注意在同一車道行駛時，除擬超越前車外
    ，後車與前車之間應保持隨時可以煞停之距離，而依當時情
    形，並無不能注意之情事，竟疏未注意及此貿然直行，適江
    孟哲騎乘車牌號碼000-0000號普通重型機車同向行駛在被告
    葉俊斌前方，行經上開地點時，見告訴人蔡宗牽腳踏車突自
    路邊停車格中間進入○○路0段慢車道而緊急煞車，嗣被告葉
    俊斌因上述過失，未能即時煞停車輛，致被告葉俊斌騎乘之
    車牌號碼000-000號普通重型機車撞擊前方江孟哲騎乘車牌
    號碼000-0000號普通重型機車後，江孟哲之普通重型機車因
    而往前滑行並撞倒告訴人蔡宗，致告訴人受有頸椎第3/4/5/
    6/7節椎間盤突出合併頸椎第4、5節脊髓壓迫、後縱韌帶鈣
    化合併神經壓迫及脊髓不完全損傷等重傷害。因認被告葉俊
    斌涉犯修正前刑法第284條第1項後段之過失致重傷罪嫌。
二、按犯罪事實應依證據認定之，無證據不得認定犯罪事實；又
    不能證明被告犯罪者，應諭知無罪之判決，刑事訴訟法第15
    4條第2項、第301條第1項分別定有明文。而事實之認定，應
    憑證據，如未能發現相當證據，或證據不足以證明犯罪事實
    ，自不能以推測或擬制之方法，為裁判基礎。此所稱之證據
    ，雖不以直接證據為限，間接證據亦包括在內，然而無論直
    接或間接證據，其為訴訟上之證明，須於通常一般人均不致
    有所懷疑，而得確信其為真實之程度者，始得據為有罪之認
    定。倘其證明尚未達到此一程度，而有合理懷疑之存在，致
    無從使事實審法院獲得有罪之確信時，即應諭知被告無罪之
    判決。再者，犯罪事實之認定，係據以確定具體的刑罰權之
    基礎，自須經嚴格之證明，故其所憑之證據不僅應具有證據
    能力，且須經合法之調查程序，否則即不得作為有罪認定之
    依據。倘法院審理之結果，認為不能證明被告犯罪，而為無
    罪之諭知，即無前揭第154條第2項所謂「應依證據認定」之
    犯罪事實之存在。因此，同法第308條前段規定，無罪之判
    決書只須記載主文及理由。而其理由之論敘，僅須與卷存證
    據資料相符，且與經驗法則、論理法則無違即可，所使用之
    證據亦不以具有證據能力者為限，即使不具證據能力之傳聞
    證據，亦非不得資為彈劾證據使用。故無罪之判決書，就傳
    聞證據是否例外具有證據能力，即無須於理由內論敘說明。
三、公訴意旨認被告葉俊斌涉犯上開罪嫌，無非係以被告葉俊斌
    、同案被告莊文發、告訴人家屬蔡銘松、證人江孟哲於警詢
    及偵查中之供述、道路交通事故現場圖、道路交通事故調查
    表㈠、㈡、補充資料表、談話紀錄表、現場及車損照片、告訴
    人之中國醫藥大學附設醫院診斷證明書等為其主要論據。
四、惟查，被告葉俊斌固坦承有於上揭時地騎乘車牌號碼000-00
    0號普通重型機車，因未保持隨時可得煞停之距離，故見同
    向前方騎乘車牌號碼000-000號普通重型機車煞停時，煞車
    不及而撞擊江孟哲之普通重型機車。然兩車撞擊力道輕微，
    被告葉俊斌及江孟哲人車均未倒地，且亦未與告訴人牽引之
    自行車發生碰撞。告訴人係因被告莊文發自後方撞擊被告葉
    俊斌之普通重型機車後，被告葉俊斌之普通重型機車因而往
    前滑行，傾倒而撞及告訴人，均業經認定如前。是被告葉俊
    斌固有上揭過失而撞擊前車，然其過失行為顯與告訴人倒地
    而受有上揭傷勢間，並無因果關係，自無從遽認被告葉俊斌
    亦涉有過失致重傷之嫌。
五、揆諸前揭說明，本件依卷內事證，至多僅足認定被告葉俊斌
    雖有未與前車保持隨時可煞停之距離，因而與江孟哲騎乘之
    普通重型機車發生碰撞，然無從認定被告葉俊斌有何撞擊告
    訴人或與告訴人牽引之自行車發生碰撞之行為，且無證據證
    明告訴人倒地與被告葉俊斌上揭過失行為間有何因果關係，
    是就告訴人所受之上揭傷勢，自無從使被告葉俊斌負過失重
    傷害之責，應為被告葉俊斌無罪之諭知。
據上論斷，應依刑事訴訟法第299條第1項前段、第301條第1項前
段，刑法第2條第1項前段、刑法第284條第1項前段（修正前）、
第62條前段、第41條第1項前段，判決如主文。
本案經檢察官黃怡華提起公訴，檢察官李斌到庭執行職務。
中　　華　　民　　國　 110 　　年　　 9 　月　 29 　　日
                  刑事第十七庭 審判長法  官             
　　　　　　　　　
　　　　　　　　　               　  法  官  　　　　　
                  　
                                   　 法  官  


修正前中華民國刑法第284條
因過失傷害人者，處六月以下有期徒刑、拘役或五百元以下罰金
，致重傷者，處一年以下有期徒刑、拘役或五百元以下罰金。
從事業務之人，因業務上之過失傷害人者，處一年以下有期徒刑
、拘役或一千元以下罰金，致重傷者，處三年以下有期徒刑、拘
役或二千元以下罰金。